【裁判字號】    94,訴,700
【裁判日期】    950426
【裁判案由】    偽造文書等
【裁判全文】
臺灣桃園地方法院刑事判決               94年度訴字第700號
公  訴  人  臺灣桃園地方法院檢察署檢察官
被      告  戊○○
                    （現於臺灣桃園監獄另案執行中）
指定辯護人  本院公設辯護人丁○○
上列被告因偽造文書等案件，經檢察官提起公訴（94年度偵字第
780 號）及移送本院併辦（94年度偵字第622 號、第701 號、第
9355號），本院判決如下：
    主  文
戊○○共同意圖供行使之用，而偽造支票，處有期徒刑肆年肆月
。
如附表所示之物均沒收。
    事  實
一、(一)戊○○因積欠他人債務，竟基於意圖為自己不法所有之竊
    盜概括犯意，先於民國93年9 月間某日，在桃園縣中壢市○○路32巷20號屋內，利用替屋主己○○、甲○○裝潢房屋之
    便，著手竊取己○○所有放置屋內之國民身分證、安泰商業
    銀行信用卡1 張（卡號0000000000000000號）、房屋及建物
    所有權狀、現金約新臺幣（下同）3000元、甲○○所有放置
    屋內之空白支票3 張（編號BT0000000 號、BT0000000 號、
    BT0000000 號）、印鑑章1 個等物，得手後據為己有，嗣基
    於行使變造特種文書進而行使之概括犯意，將所竊得己○○
    之國民身分證，換貼成自己之照片而加以變造該己○○之國
    民身分證，並於93年9 月16日持變造之己○○國民身分證，
    與江銀美簽訂中壢市○○路215 巷15號11樓之2 房屋租賃契
    約，且於該租賃契約書上，偽造「己○○」之署名1 枚（起
    訴書誤載為2 枚），表示為己○○本人訂立契約，並交付江
    銀美以為行使，足以生損害於己○○本人。戊○○再基於意
    圖為自己不法所有之詐欺概括犯意及偽造私文書進而行使之
    概括犯意，先後於93年10月12日夜間6 時53分許、同日夜間
    9 時13分許，在桃園縣境內之「全國加油站」龍岡站及「家
    樂福」中壢倉庫內，持竊得之己○○安泰商業銀行信用卡冒
    名消費各300 元及32900 元，並分別在該等簽帳單上之持卡
    人簽名欄偽造「己○○」署押1 枚及2 枚（全國加油站之簽
    帳單顧客簽名並無複寫，家樂福之簽帳單為二聯式，顧客簽
    名複寫1 次），並交付上開商店人員以示為己○○本人消費
    而行使，使上開商店人員陷於錯誤而交付財物，足以生損害
    於己○○本人、全國加油站、家樂福公司及安泰商業銀行。
    戊○○復與姓名、年籍不詳綽號「小林」之地下錢莊成年男
    子共同基於行使之意圖而偽造有價證券之犯意聯絡及承前意
    圖為自己不法所有之詐欺犯意聯絡，於93年9 月、10月間某
    日，在臺灣地區不詳地點將所竊取之甲○○所有編號
    BT0000000 號空白支票1 張，由戊○○於支票正面填上發票
    日「93年10月14日」、金額「肆萬元正」，並盜蓋其所竊得
    「甲○○」印章1 次於發票人欄，再於支票背面填上「己○○」署名1 枚，以示由甲○○簽發40000 元支票1 張，並交
    付己○○背書，而偽造上開支票之發票及背書，復由「小林
    」持之向玉山商業銀行桃園分行提示以為行使，欲使銀行行
    員陷於錯誤而交付現款，惟因存款不足及發票人簽章不符遭
    退票，始未取得甲○○支票帳戶內之款項而未遂。
    (二)戊○○承前意圖為自己不法所有之竊盜概括犯意，於93年
    12月11日至22日期間內某日，在桃園縣平鎮市○○○街13號
    9 樓，利用替屋主乙○○裝潢之便，而竊取乙○○所有之黑
    色皮夾及皮夾內之駕駛執照、國民身分證、健保卡及現金約
    1300元，得手後據為己有，嗣承前行使變造特種文書之概括
    犯意，再將所竊得之乙○○汽車駕駛執照，換貼成自己之照
    片而加以變造該「乙○○」之駕駛執照。嗣於93年12月25日
    下午5 時30分許，為警在桃園縣平鎮市鎮與興隆
    路口，見戊○○形跡可疑而上前盤查，戊○○又承前行使變
    造特種文書之概括犯意，向盤查之警員出示變造之「己○○
    」身分證，均足生損害於己○○、乙○○本人，嗣經警識破
    ，並經戊○○同意後前往其中壢市○○路215 巷15號11樓之
    2 租屋處搜索，起出己○○之安泰商業銀行信用卡、乙○○
    所有皮夾、身分證、汽車駕照、健保卡及該租屋處房屋租賃
    契約書等物而查悉上情。
    (三)戊○○承前意圖為自己不法所有之竊盜概括犯意，於93年
    8 月2 日夜間8 時10分許，駕駛其父黃春榮所有之車牌G8－
    8125號自用小貨車並攜帶其所有客觀上足以對他人身體、生
    命構成威脅可作為兇器使用之扳手2 支、十字起子1 支（均
    未扣案）前往桃園縣蘆竹鄉○○路265 號晏昇大樓內，而徒
    手抬起該大樓所有人莊秀美、褚世華所有之鋁門窗框180 條
    （價值約25萬元），得手後放置於上開自小貨車之際，旋為
    莊秀美發現質問戊○○，戊○○即棄車逃跑，莊秀美因而報
    警循線查悉上情。
    (四)戊○○承前意圖為自己不法所有之竊盜概括犯意，於93年
    12月21日夜間9 時至93年12月22日上午6 時前某時，在桃園
    縣中壢市○○○路892 號對面，趁無人之際，持其所有客觀
    上具有危險性可作為兇器使用之螺絲起子1 支，見丙○○所
    有停放於該處之車牌號碼5051－JP號自用小貨車車門未鎖，
    即上車以該螺絲起子插入電源開關啟動而竊取上開自用小貨
    車，得手後，交予其不知情之胞弟黃乾祺（另由檢察官以94
    年度偵字第701 號為不起訴處分確定）使用，嗣於93年12月
    22日上午6 時30許，黃乾祺駕駛該車行經中壢市○○○路
    840 號前，適為丙○○之妻黃秀美發覺而攔下黃乾祺並報警
    因而查獲戊○○，嗣為警扣得戊○○所有之螺絲起子1 支。
二、案經桃園縣政府警察局平鎮分局報請臺灣桃園地方法院檢察
    署檢察官偵查起訴，及桃園縣政府警察局中壢分局、大園分
    局報請同署檢察官偵查後移送本院併辦。
    理  由
一、證人甲○○、乙○○、莊秀美、褚世華、丙○○等人於警詢
    、偵查中所為之證言，就被告戊○○而言雖屬審判外陳述，
    惟按當事人、代理人或辯護人於法院調查證據時，知有第15
    9 條第1 項不得為證據之情形，而未於言詞辯論終結前聲明
    異議者，視為有前項之同意，刑事訴訟法第159 條之5 第2
    項訂有明文。是上開證人於警詢、偵查中所為之證詞，未經
    公訴人、被告及辯護人於本院言詞辯論終結前聲明異議，並
    經本院審酌該言詞，認為適當，自均得採為證據，核先敘明
    。
二、訊據被告戊○○於本院審理中對於上開犯行，除向他人行使
    變造之「己○○」國民身分證之部分外，均坦承不諱，就行
    使變造「己○○」之國民身分證部分則辯稱：沒有出示己○○身分證供承租房屋之用云云。經查：
  (一)被告竊盜部分：被告坦承有於上開時、地竊取己○○所有之
    國民身分證、安泰商業銀行信用卡1 張（卡號000000000000
    0000號）、房屋及建物所有權狀、現金約新臺幣（下同）30
    00元、甲○○所有之空白支票3 張（編號BT0000000 號、BT
    0000000 號、BT0000000 號）、印鑑章1 個，竊取乙○○所
    有之黑色皮夾及皮夾內之駕駛執照、國民身分證、健保卡及
    現金約1300元，竊取丙○○所有之小貨車，竊取莊秀美與褚
    世華所有之鋁門窗框等物之情節，核與被害人甲○○、乙○○、丙○○、莊秀美、褚世華於警詢中指述財物遭失竊之情
    形大致相符，復有贓物認領保管單4 份（甲○○、乙○○：
    94年度偵字第780 號卷第24、27頁；丙○○：94年度偵字第
    701 號卷第12頁；褚世華：93年度偵字第14524 號卷第10頁
    ）、贓證物照片9 張（94年度偵字第780 號卷第28、29、30
    頁、93年度偵字第14524 號卷第12頁）、車輛竊盜、車牌失
    竊資料個別查詢報表－查詢車輛認可資料（5051－JP號：94
    年度偵字第701 號卷第11頁）等資料附卷可稽及被告所有竊
    取丙○○自用小貨車之螺絲起子1 支扣案足憑，堪認被告自
    白與事實相符，被告上開竊盜犯行至為明確，被害人乙○○
    雖於警詢中指述遭失竊之現金為3000元等情，惟被告自警詢
    、偵查中均供稱係竊取被害人乙○○現金1300元，於本院審
    理中亦供稱竊取乙○○現金1 千餘元，故除被害人指述遭竊
    現金3000元外，並無其他證據可資證明1300元以外之金額係
    被告所竊取，附此敘明。
  (二)被告變造特種文書進而行使及冒用己○○名義簽約偽造私文
    書進而行使部分：被告迭自警詢、偵查及於本院審理中，均
    坦承有將竊取之「己○○」身分證、「乙○○」駕駛執照各
    1 張換貼自己之照片後變造之，並以己○○之名義承租中壢
    市○○路215 巷15號11樓之2 住處，並於簽立契約時偽造「
    己○○」署名1 枚等情，被告雖於本院審理中否認有行使己○○之身分證前往租屋云云，惟被告於警詢中已坦承持變造
    後之己○○身分證與江銀美簽立契約，復坦承在為警盤查時
    持己○○之身分證出示予警方企圖逃避追緝等語（94年度偵
    字第780 號卷第6 頁反面、第7 頁反面），此外並有中壢市
    ○○路215 巷15號11樓之2 房屋租賃契約書1 份（上有偽造
    之「己○○」署名1 枚）、變造之「己○○」國民身分證、
    變造之「乙○○」駕駛執照各1 張扣案可參，且被告變造己○○、乙○○之證件進而行使、偽造己○○名義出具之私文
    書進而行使，均足生損害於己○○、乙○○本人，是被告上
    開所辯並不可採，被告此部分犯行至為明確。
  (三)被告冒用己○○名義刷卡而偽造私文書以行使及詐欺部分：
    被告於警詢、偵查中及本院審理中均坦承持竊取得來之「己○○」安泰商業銀行信用卡至全國加油站龍崗站、家樂福中
    壢倉庫刷卡，冒用己○○名義在簽帳單上簽名並持之交付店
    員，向店員詐取得所購買之物品等情，核有安泰商業銀行信
    用卡繳款通知書2 份、全國加油站龍崗站信用卡簽帳單、家
    樂福中壢倉庫2 聯式信用卡簽帳單商戶存根各1 紙（94年度
    偵字第780 號卷第61、62頁、本院卷）、全國加油站龍崗站
    發票1 張（94年度偵字第622 號卷第28頁）等資料在卷可佐
    ，又全國加油站之簽帳單顧客簽名並無複寫，家樂福之簽帳
    單為2 聯式，顧客簽名複寫1 次，被告於簽帳時分別偽造己○○之署名1 枚及2 枚，並交付上開商店人員以示為己○○
    本人消費而行使，使上開商店人員陷於錯誤而交付財物，已
    足以生損害於己○○本人、「全國加油站」、「家樂福」中
    壢倉庫及安泰商業銀行，被告此部分犯行亦臻明確。
  (四)被告偽造甲○○名義簽發支票及偽造己○○名義在支票上背
    書進而行使向銀行詐領款項部分：被告於本院審理中已坦承
    ：伊與地下錢莊成員「小林」將所竊取之甲○○所有編號BT
    0000000 號空白支票1 張，由被告於支票正面填上發票日「
    93年10月14日」、金額「肆萬元正」，並盜蓋其所竊得「甲○○」印章1 次於發票人欄，再於支票背面填上「己○○」
    署名1 枚，以示由甲○○簽發40000 元支票1 張，並將支票
    交付己○○背書，而偽造上開支票之發票及背書，並交由「
    小林」行使等情，惟上開支票因存款不足及發票人簽章不符
    遭退票，有偽造之甲○○編號BT0000000 號支票1 張及退票
    理由單1 紙足參（支票正面填上發票日「93年10月14日」、
    金額「肆萬元正」、發票人欄有「甲○○」印文1 枚、支票
    背面有「己○○」署名1 枚，94年度偵字第622 號卷第26頁
    、本院卷），又本院將被告冒用己○○名義簽名之簽帳單原
    本2 紙、上開支票原本1 紙、被告當庭書寫之筆跡2 紙及被
    害人己○○書寫筆跡1 份送請法務部調查局鑑定筆跡，其結
    果為：被告所簽己○○簽帳單之簽名字跡與支票上「己○○
    」簽名字跡筆劃特徵相同，有法務部調查局調科貳字第0950
    0126970 號鑑定通知書在本院卷供憑，足徵被告自白與事實
    相符，被告此部分犯行亦屬明確。
    綜上所述，被告竊盜、變造特種文書進而行使、偽造私文書
    進而行使、偽造有價證券進而行使及詐欺等犯行明確，應依
    法論科。
三、核被告戊○○竊取甲○○、己○○、乙○○之財物行為，係
    犯刑法第320 條第1 項之竊盜罪；而螺絲起子、扳手為金屬
    製品、質地堅硬，螺絲起子前端尖銳，為公眾週知之事，客
    觀上均可對人之身體、生命構成威脅，可作為兇器使用，故
    被告竊取丙○○所有之自小貨車、竊取莊秀美、褚世華之鋁
    門窗框等行為，均係犯刑法第321 條第1 項第3 款攜帶兇器
    竊盜罪；被告變造己○○之身分證及乙○○之駕駛執照，並
    進而行使己○○之身分證，係犯刑法第216 條、第212 條之
    行使變造特種文書罪；被告冒用己○○之名義簽立契約，並
    冒用己○○名義刷卡偽簽簽帳單進而行使詐取財物，係犯第
    216 條、第210 條之行使偽造私文書罪、第339 條第1 項之
    詐欺取財罪；被告偽造甲○○名義簽發支票及偽造己○○名
    義背書，進而向銀行提示付款，欲詐領款項未遂，係犯刑法
    第201 條第1 項意圖供行使之用而偽造有價證券罪及第339
    條第3 項、第1 項詐欺取財未遂罪。被告與姓名年籍不詳綽
    號「小林」之成年男子，就意圖供行使之用而偽造有價證券
    罪及第339 條第3 項第1 項詐欺取財未遂罪間，有犯意聯絡
    及行為分擔，應論以共同正犯。被告盜蓋甲○○印章、偽造
    甲○○署名，為偽造有價證券之部分行為；偽造己○○署名
    ，為偽造房屋租賃契約、簽帳單等私文書之部分行為；而變
    造特種文書、偽造私文書及行使偽造有價證券之低度行為，
    應分別為行使變造特種文書、行使偽造私文書及偽造有價證
    券之高度行為所吸收，僅論以行使變造特種文書罪、行使偽
    造私文書罪及意圖供行使而偽造有價證券之罪，均不另論罪
    。被告多次竊盜、攜帶兇器竊盜行為、2 次行使變造特種文
    書行為、多次行使偽造私文書行為及先後2 次詐欺取財、詐
    欺取財未遂犯行，均時間緊接、所犯構成要件相同之罪，顯
    係基於概括犯意為之，應分別依刑法第56條連續犯規定論以
    攜帶兇器竊盜罪、行使變造特種文書罪、行使偽造私文書罪
    及詐欺取財罪一罪，並均加重其刑。被告所犯攜帶兇器竊盜
    罪、行使偽造特種文書罪、行使偽造私文書罪、意圖供行使
    之用偽造有價證券罪及詐欺取財罪間，均有方法、目的之牽
    連關係，應依刑法第55條規定，從一重之意圖供行使之用而
    偽造有價證券罪處斷。公訴意旨雖未就被告竊取甲○○之印
    章、偽造有價證券進而行使、詐欺未遂、被告向警出示變造
    之己○○身分證之行使變造特種文書及犯罪事實(三)、(四)等部
    分起訴，惟上開部分與經起訴而為本院論罪科刑部分，有連
    續犯、牽連犯之裁判上一罪關係，本院自應併予審究。爰審
    酌被告雖以積欠大筆債務而犯罪之動機、目的，惟其年輕力
    壯，自可思以正途而還款，而犯罪次數非少，所為竊盜、偽
    造文書、偽造有價證券犯行造成被害人嚴重損失，偵查中僅
    坦承部分犯行，嗣於本院審理中始坦承大部分犯行，徒增司
    法調查之勞費，暨其平日素行、智識程度等一切情狀，量處
    如主文所示之刑。又附表編號1 所偽造之署名，應依刑法第
    219 條規定，不問屬於被告與否，均予以沒收；附表編號2
    所示偽造之支票及背書，應依刑法第205 條規定，不問屬於
    被告與否，均沒收之；附表編號3 至5 之物品，為被告所有
    之犯罪所用之物，而編號4 之工具雖未扣案，惟不能證明業
    已滅失，故均應依刑法第38條第1 項第2 款宣告沒收。
四、公訴意旨認被告所竊取乙○○之現金3000元，惟此部分為被
    告堅詞否認，並自警詢、偵查中均供稱係竊取被害人乙○○
    現金1300元，於本院審理中亦供稱竊取乙○○現金1 千餘元
    等情，故此部分僅有被害人乙○○於警詢中指述遭失竊之現
    金為3000元等情外，並無其他證據可資證明1300元以外之金
    額係被告所竊取，故起訴書此部分所指尚乏依據，惟公訴人
    認上開部分與被告經起訴而為本院論罪科刑之竊盜犯行，具
    有連續犯之裁判上一罪關係，爰不另為無罪之諭知。又被告
    於本院準備程序中供稱：竊取乙○○財物犯行事後係向警方
    自首等情，惟被告於警詢中既已坦承：於93年12月25日經警
    盤查後出示變造之己○○身分證為警發覺可疑，而供出上開
    竊盜犯行後帶同警方至家中取出乙○○之駕駛執照等情，而
    被告竊取甲○○、己○○之財物犯行，甲○○已於93年10月
    14 日 前往桃園縣政府警察局中壢分局龍興派出所報案並指
    出被告為嫌疑人，有其警詢筆錄可參（94年度偵字第622 號
    卷第11頁以下），而按裁判上之一罪其一部分犯罪既已因案
    被發覺，雖在檢察官或司法警察官訊問中，被告陳述其未發
    覺之部分犯罪行為，並不符合刑法第62條之規定，不應認有
    自首之效力，最高法院著有76年度臺上字第7107號判例可參
    ，是縱使被告所述自首情節為真，被告其餘竊盜犯行既經發
    覺，亦不構成自首，附此敘明。
據上論斷，應依刑事訴訟法第299 條第1 項前段，刑法第28條、
第56條、第321 條第1 項第3 款、第201 條第1 項、第216 條、
第210 條、第212 條、第339 條第1 項、第55條、第205 條、第
219 條、第38條第1 項第2 款，罰金罰鍰提高標準條例第1 條前
段，判決如主文。
本案經檢察官徐文豪到庭執行職務。
中    華    民    國    95    年     4    月    26    日
                  臺灣桃園地方法院刑事第四庭
                        審判長法  官  黃斯偉
                              法  官  張淑華
                              法  官  蘇昭蓉
以上正本證明與原本無異。
如不服本判決，應於送達後10日內，向本院提出上訴狀。
                              書記官  韓若玉
中    華    民    國    95    年    4     月    26    日
附錄法條：刑法第321 條、第201 條、第216 條、第210 條、第
212 條、第339 條
中華民國刑法第321條
犯竊盜罪而有左列情形之一者，處六月以上、五年以下有期徒刑
：
一  於夜間侵入住宅或有人居住之建築物、船艦或隱匿其內而犯
    之者。
二  毀越門扇、牆垣或其他安全設備而犯之者。
三  攜帶兇器而犯之者。
四  結夥三人以上而犯之者。
五  乘火災、水災或其他災害之際而犯之者。
六  在車站或埠頭而犯之者。
前項之未遂犯罰之。
中華民國刑法第201條
意圖供行使之用，而偽造、變造公債票、公司股票或其他有價證
券者，處三年以上十年以下有期徒刑，得併科三千元以下罰金。
行使偽造、變造之公債票、公司股票或其他有價證券，或意圖供
行使之用，而收集或交付於人者，處一年以上七年以下有期徒刑
，得併科三千元以下罰金。
中華民國刑法第216條
(行使偽造變造或登載不實之文書罪)
行使第二百十條至第二百十五條之文書者，依偽造、變造文書或
登載不實事項或使登載不實事項之規定處斷。
中華民國刑法第210條
(偽造變造私文書罪)
偽造、變造私文書，足以生損害於公眾或他人者，處五年以下有
期徒刑。
中華民國刑法第212條
(偽造變造特種文書罪)
偽造、變造護照、旅券、免許證、特許證及關於品行、能力服務
或其他相類之證書、介紹書，足以生損害於公眾或他人者，處一
年以下有期徒刑、拘役或三百元以下罰金。
中華民國刑法第339條
(普通詐欺罪)
意圖為自己或第三人不法之所有，以詐術使人將本人或第三人之
物交付者，處五年以下有期徒刑、拘役或科或併科一千元以下罰
金。
以前項方法得財產上不法之利益或使第三人得之者，亦同。
前二項之未遂犯罰之。
附表：
一、被告與江銀美於93年10月16日簽訂房屋租賃契約書內偽造之
    「己○○」署名1 枚、被告於93年10月12日盜刷己○○信用
    卡之簽帳單上「己○○」署名3 枚（全國加油站龍崗站簽帳
    單上「己○○」署名1 枚，家樂福中壢倉庫簽帳單上「己○○」署名2 枚）。
二、偽造之甲○○編號BT0000000 號支票1 紙（支票正面填上發
    票日「93年10月14日」、金額「肆萬元正」、發票人欄有「
    甲○○」印文1 枚）及上開支票背面偽造之「己○○」背書
    。
三、被告變造「己○○」身分證所換貼之被告照片1 枚、被告變
    造「乙○○」駕駛執照所換貼之被告照片1 枚。
四、被告於93年8 月2 日竊盜所攜帶之未扣案扳手2 支、十字起
    子1 支。
五、被告於93年12月21日夜間9 時至93年12月22日上午6 時前某
    時竊盜所攜帶之扣案螺絲起子1 支。


司法院資訊處製作；財團法人民間司法改革基金會備份。
